【裁判字號】    98,停,127
【裁判日期】    981204
【裁判案由】    聲請停止執行
【裁判全文】
臺北高等行政法院裁定
                                       98年度停字第127號
聲  請  人  甲○○
代  理  人  陳俊隆  律師
相  對  人  桃園縣選舉委員會
代  表  人  乙○○
上當事人間因選舉罷免法事件，聲請人聲請停止原處分之執行，
本院裁定如下：
    主  文
聲請駁回。
聲請程序費用由聲請人負擔。
    理  由
一、按「於行政訴訟起訴前，如原處分或決定之執行將發生難於
    回復之損害，且有急迫情事者，行政法院亦得依受處分人或
    訴願人之聲請，裁定停止執行。但於公益有重大影響者，不
    在此限。」，行政訴訟法第116 條第3 項定有明文，然縱使
    具備「難於回復之損害」、「有急迫情事」形式要件後，實
    體上仍須略式審查是否「顯無勝訴可能」。蓋停止執行係屬
    「暫時權利保護」之方法，其審理程序是由法院在時間壓力
    下，以較簡略之方式，審查當事人提出之有限證據資料，權
    宜、暫時性地決定給予當事人之法律保護，其究應採用形式
    審查或實體審查方式？眾說紛紜。若依略式審查結果，聲請
    人於實體法上顯無勝訴希望，行政訴訟法第116 條固未規定
    此時應駁回停止執行之聲請，但既無勝訴希望，無論聲請人
    因執行結果所發生之損害多麼巨大並難以回復，因可預見此
    損害「發生之可能性」趨近於零，實務上逕駁回停止執行聲
    請者，不乏其例（最高行政法院92年度裁字第145 、1626、
    1388、1623、1783號裁定參照）。易言之，聲請人勝訴蓋然
    性愈高時，聲請人權利受壓抑及侵犯的可能性也越高，其在
    「所發生之損害是否無法回復」之爭議中，愈容易取得有利
    之地位，法院自得先預測「無法回復之損害」發生之可能性
    （即聲請人實體勝訴之蓋然性）為何，而就實體為略式審查
    。縱使依形式之利益衡量結果，聲請人「因執行所受無法回
    復之損害」，大於「行政處分不為執行之損害」，但既然聲
    請人損害發生之可能性不高（實體勝訴之蓋然性不高），亦
    不應准予停止執行，前揭實務判決於聲請人釋明具備形式要
    件後，顯亦採用「繫諸實體之略式審查」標準。
二、本件聲請意旨略謂：聲請人參加桃園縣第17屆縣議員選舉，
    因違反農會法一案經台灣臺灣桃園地方法院判處有期徒刑3
    月，可易科罰金，併宣告緩刑5 年，緩刑期間付保護管束，
    並應於判決確定3 個月內，向公庫支付新台幣（以下同）10
    萬元，相對人依公職人員選舉罷免法第26條第5 款規定，以
    98年11月28日桃選一字第0980750521號處分（下稱原處分）
    撤銷聲請人之候選人資格登記。惟查聲請人尚須於3 個月內
    繳交10萬元公益金，保護管束之保安處分方會生效，若未繳
    交，緩刑附帶保護管束即會被法院撤銷，前揭保安處分既未
    確定，即不符合公職人員選舉罷免法第26條第5 款規定。且
    地方制度法第79條第5 款規定：「受保安處分或感訓處分之
    裁判確定者，解除縣議員職務，但因緩刑而付保護管束者，
    不在此限」，農田水利組織通則第19─2 條亦規定：「受保
    安處分或感訓處分之裁判確定者，不得登記為儲長、會務委
    員候選人，但因緩刑而付保護管束者，不在此限」，則既受
    保護管束可不用解除縣議員職務，舉輕以明重，本案自無撤
    銷候選人資格之必要。且本件若不宣告緩刑附帶保安處分，
    聲請人直接繳罰金即可，反而可以參加本屆縣議員之選舉，
    然宣告緩刑附帶保安處分反而使聲請人喪失候選人資格，絕
    非緩刑之本旨，其因緩刑附帶保安處分，竟使聲請人喪失被
    選舉之權利，亦有違憲法第23條之本旨，且原處分未給予聲
    請人陳述意見之機會，顯有瑕疵，依比例原則而言，若停止
    執行，聲請人是否當選尚在未定之天，縱使當選亦可以依公
    職人員選舉罷免法第121 條提起當選無效之訴，但若不停止
    執行，聲請人將受有無法回復之損害，一旦未來原處分遭撤
    銷，聲請人勢必依國家賠償法就其所投入龐大之人力、物力
    及財力求償，依利益衡平原則，亦應停止本件之執行，為此
    聲請裁定停止前開行政處分之執行等語。
三、經查，聲請人之聲請固合於「難於回復之損害」、「有急迫
    情事」之要件，惟其本案訴訟顯無勝訴之望：
（一）聲請人既因違反農會法一案經台灣臺灣桃園地方法院判處
      有期徒刑3 月，緩刑5 年，緩刑期間付保護管束確定，且
      目前尚未執行，即已符合公職人員選舉罷免法第26條第5
      款「受保安處分之裁判確定，尚未執行或執行完畢，不得
      登記為候選人」之規定，至於聲請人是否未於判決確定內
      3 個月繳交10萬元公益金，僅涉及已確定之緩刑是否會被
      法院撤銷，但非謂緩刑之裁判尚未確定，聲請人主張目前
      緩刑尚未確定，無從認定保安處分「尚未執行或執行完畢
      」云云，不足採信。
（二）按地方制度法第79條第5 款，固有緩刑而付保護管束者，
      得不必解除縣議員職務之例外規定，但公職人員選舉罷免
      法第26條第5 款並無此明文，無從以「解釋」之方式，而
      為與公職人員選舉罷免法第26條第5 款「法條文義」相反
      之認定，相對人依照法條文義而為處分，難認定原處分為
      「違法」，聲請人於本案實體訴訟敗訴之蓋然性甚高，聲
      請人損害發生之可能性不高。其聲請裁定停止原處分執行
      ，難謂有理由，其聲請應予駁回。
四、至聲請人所稱公職人員選舉罷免法第26條第5 款違反憲法對
    人民選舉及服公職基本權之保障，又依比例原則及利益衡平
    原則，應停止本件之執行云云，前揭主張固可得於本案訴訟
    中詳予斟酌，但聲請人前揭主張既與公職人員選舉罷免法第
    26條第5 款之明文不符，均屬法律適用之例外情形，參斟「
    停止執行」之聲請僅係法院就有限證據資料，權宜、暫時性
    之決定，自僅能就聲請人本案「原則上」之勝訴可能性為斟
    酌，不應預為「推翻法律明文（適用原則）」之實質判斷，
    並逕為停止執行之裁定，併此敘明。
五、依行政訴訟法第104 條、民事訴訟法第95條、第78條，裁定
    如主文。
中    華    民    國    98    年    12    月    4    日
                    臺北高等行政法院第三庭
                              審判長法  官  楊莉莉
                                    法  官  林妙黛
                                    法  官  畢乃俊
上為正本係照原本作成。
如不服本裁定，應於送達後10日內向本院提出抗告狀（須按他造
人數附繕本）。
中    華    民    國    98    年    12    月    4    日
                                    書記官  簡信滇


司法院資訊處製作；財團法人民間司法改革基金會備份。
